【裁判字號】    98,上易,2453
【裁判日期】    990108
【裁判案由】    違反保護令
【裁判全文】
臺灣高等法院刑事判決                98年度上易字第2453號
上  訴  人
即  被  告  陳棟樑
上列上訴人因違反家庭暴力防治法案件，不服臺灣士林地方法院
98年度審易字第1146號，中華民國98年7月31日第一審判決（起
訴案號：臺灣士林地方法院檢察署98年度偵字第5705、5706、64
01號，被告於原審準備程序中就被訴事實為有罪之陳述，經原審
告知簡式審判程序意旨，聽取當事人意見後，原審合議裁定改依
簡式審判程序），提起上訴，本院判決如下：
    主  文
上訴駁回。
    事  實
一、陳棟樑因公共危險案件，經臺灣士林地方法院（下稱士林地
    院）於民國97年1月21日以96年度士交簡字第2096號判處有
    期徒刑6月確定，於97年11月12日執行完畢；仍不知悔改，
    明知其胞弟陳鴻山依家庭暴力防治法規定向士林地院聲請保
    護令，經該法院於98年3月23日核發98年度家護字第30號民
    事通常保護令，禁止其對陳鴻山實施身體或精神上之不法侵
    害之行為，不得直接或間接對陳鴻山為騷擾行為，應遠離陳
    鴻山臺北市○○區○○街1段257巷10弄2號5樓住所至少50公
    尺，保護令有效期間為10個月，竟基於違反保護令之犯意，
    罔顧前開保護令之約束，分別於(一)98年4月9日21時10分許，
    至陳鴻山上開住所，一直在外按電鈴、踹門，後因影響鄰居
    ，陳棟樑及陳鴻山之母陳蔡潘不得已開門讓陳棟樑入內，陳
    棟樑竟開始摔家具（毀損部分未據告訴）違反保護令；(二)同
    年4月10日12時許，又至陳鴻山上開住所外躲在門後，趁送
    米之人進入屋內時，尾隨入內，經陳蔡潘及陳鴻山之妻顏嘉
    莉要求離去，陳棟樑仍拒不離開，違反保護令；(三)同年4月2
    7日20時許，再至陳鴻山上開住所門口燒紙，因煙霧太大，
    鄰居乃報警，陳棟樑即趁顏嘉莉返家進屋時，尾隨進入屋內
    ，並大呼小叫，違反保護令；嗣經顏嘉莉、陳蔡潘分別報警
    處理，經員警在上址逮捕陳棟樑而查獲。
二、案經臺北市政府警察局北投分局報告報請臺灣士林地方法院
    檢察署檢察官偵查起訴。
    理  由
一、前揭事實，業據被告於原審坦承不諱（見原審卷第17至21頁
    ），核與被害人陳鴻山偵查中證述情節相符（見98年度偵字
    第5705號卷第31至32頁），並經證人陳蔡潘於警詢（見98年
    度偵字第5706號卷第6至7頁）、顏嘉莉於警詢及偵查中亦證
    述明確（見98年度偵字第5705號卷第6至7頁、第31至32頁）
    ，復有士林地院98年度家護字第30號民事通常保護令（見98
    年度偵字第5706號卷第12至13頁）、98年4月9日現場照片98
    年4月9日現場照片（見98年度偵字第5705號卷第20至21頁）
    及98年4月27日現場照片（見98年度偵字第6401號卷第22 頁
    ）附卷可稽。雖被告於偵查中及本院稱：其與母親、陳鴻山
    、顏嘉莉協商讓其居住至98年5月8日云云；惟家庭暴力防治
    法乃為促進家庭和諧，防治家庭暴力行為及保護被害人權益
    ，透過國家公權力之行使，確保家庭成員不受其他成員實施
    身體或精神上不法侵害行為，法院為保護被害人，核發之保
    護令自核發時起生效，且命被告遷出被害人住居所並遠離被
    害人住居所之保護令，不因被害人同意被告不遷出或不遠離
    而失其效力。證人顏嘉莉於偵查中具結證稱：「陳蔡潘有答
    應讓被告98年5月8日前都可以來我們立農街住處找陳蔡潘，
    但沒有同意給被告住……。」（見98年度偵字第5705號卷第
    32頁），被告於知悉已有法院核發之保護令後，雖陳蔡潘同
    意其可回去找伊，惟並非表示法院核發之保護令已失其效力
    ，被告明知保護令之禁止內容，應遵守保護令規定，然被告
    忽視保護令之效力，未遠離陳鴻山住處，如事實欄所示三次
    未遠離陳鴻山住處50公尺，自屬違反保護令之行為；至被告
    於本院另稱其98年4月9日其沒有踹門，有進門且有摔家具，
    係因患有精神疾病，必須進屋拿藥，且有與其母協商住到98
    年5月8日，98年4月10日其本來沒有要進門，但後來其母回
    來後他有進屋，係因手機沒電，為拿充電器材始進屋，98年
    4月27日其只是在屋外抽煙，不小心燒一張春聯云云；然查
    被告於原審已就被訴事實為有罪之陳述，而於本院始翻異前
    詞改稱並未有違反保護令之犯行云云，顯係畏罪卸責之語，
    被告前揭所辯，無非係卸責之詞，不足採信，且未遠離被害
    人住處50公尺仍屬違反保護令之行為，是本件事證明確，被
    告前揭犯行，堪予認定。
二、按家庭暴力防治法第61條第1款、第2款、第3款、第4款規定
    ，違反法院依同法第14條第1項第1款、第2款、第3款、第4
    款所為禁止實施家庭暴力行為及禁止騷擾行為、命相對人遷
    出被害人之住居所、命相對人遠離被害人之住居所者，為本
    法所稱之違反保護令罪。被告陳棟樑係被害人陳鴻山之兄，
    為家庭暴力防治法第3條第4款之家庭成員，被告在保護令之
    有效期間未依令遠離被害人住居所至少50公尺；核被告所為
    ，係犯家庭暴力防治法第61條第4款之違反保護令罪，被告
    所為三罪，犯意個別，應予分論併罰。又被告有犯罪事實欄
    所載之科刑執行完畢情形，有卷附被告前案紀錄表可按，其
    於5年以內故意再犯本件有期徒刑以上之罪，均為累犯，應
    依刑法第47條第1項規定加重其刑。
三、原審以被告犯行明確，適用刑法第11條、家庭暴力防治法第
    61條第4款、刑法第41條第1項前段、第47條第1項、第51條
    第6款之規定，並審酌被告無視民事通常保護令之禁止內容
    ，一再強行進入被害人住所，行為粗暴，實已嚴重侵害被害
    人及其家屬精神上及生活上之安寧，並不足取，其於原審中
    坦承犯行，態度良好，兼衡被告犯罪之動機、目的、手段、
    智識程度、生活狀況等一切情狀，認被告犯如原審判決附表
    所示之罪，各處原判決附表所示之刑，並定應執行拘役90日
    ，如易科罰金，以新臺幣1千元折算1日等，經核於法並無違
    誤，量刑亦屬妥適，被告上訴意旨稱有與母協商可住到98年
    5月8日，98年4月9日其有進門及摔家具，但沒有踹門，然其
    係因患有精神疾病，須進屋拿藥，98年4月10日在其母回來
    後，因手機沒電，為拿充電器材始進屋，98年4月27日只是
    在屋外抽煙，不小心燒一張春聯，並請求法官能判決宣告緩
    刑云云；均為無可採，且原審就此已詳為審酌，認事用法及
    量刑均無不當，原審審酌之事項亦無變更之情事，難認被告
    有何暫不執行為適當之情事，其上訴為無理由，應予駁回。
據上論斷，應依刑事訴訟法第368條，判決如主文。
本案經檢察官黃全祿到庭執行職務。
中    華    民    國    99    年    1     月    8     日
                  刑事二十三庭  審判長法  官  許宗和
                                      法  官  林海祥
                                      法  官  潘進柳
以上正本證明與原本無異。
不得上訴。
                                      書記官  任正人
中    華    民    國    99    年    1     月    8     日
附錄：本案論罪科刑法條全文
家庭暴力防治法第61條：
違反法院依第14條第1項、第16條第3項所為之下列裁定者，為本
法所稱違反保護令罪，處3年以下有期徒刑、拘役或科或併科新
臺幣10萬元以下罰金：
一、禁止實施家庭暴力。
二、禁止騷擾、接觸、跟蹤、通話、通信或其他非必要之聯絡行
    為。
三、遷出住居所。
四、遠離住居所、工作場所、學校或其他特定場所。
五、完成加害人處遇計畫。

司法院資訊處製作；財團法人民間司法改革基金會備份。
